【裁判字號】    97,易,1171
【裁判日期】    970313
【裁判案由】    違反著作權法
【裁判全文】
臺灣臺中地方法院刑事裁定              97年度易字第1171號
公  訴  人  臺灣臺中地方法院檢察署檢察官
被      告  甲○○
                    國民
上列被告因違反著作權法案件，經檢察官提起公訴（97年度偵字
第1007號），本院裁定如下：
    主    文
檢察官應於本裁定送達後十四日內補正本件遭被告侵害著作權之
外國著作「狗狗猩猩大冒險」、「赤色疑惑」等片在臺灣享有著
作權之相關證明文件，若扣案之光碟片中尚有其他經認亦係侵害
其他外國著作權之影片者，請一併詳列片名、扣案影片數量暨其
在臺灣享有著作權之相關證明文件；另亦請於上開期間內補正於
起訴書所列證據欄中之「（二）另案被告盧世詮」之供述內容（
此部分卷內查無任何資料）等證據資料。
    理    由
一、按提起公訴，應於起訴書內記載犯罪事實及證據並所犯法條
    ；起訴或其他訴訟行為，於法律上必備之程式有欠缺而其情
    形可補正者，法院應定期間，以裁定命其補正，刑事訴訟法
    第二百六十四條第二項第二款及同法第二百七十三條第六項
    分別定有明文。而關於「犯罪事實」應如何記載，法律雖無
    明文規定，惟因檢察官敘明之起訴事實即為法院審判之範圍
    （刑事訴訟法第二百六十八條參照），並為被告防禦準備之
    範圍，故其記載內容必須「足以表明其起訴範圍」，使法院
    得以確定審理範圍，並使被告知悉係因何犯罪事實被提起公
    訴而為防禦之準備，始為完備（最高法院九十六年度台上字
    第一六一二號判決意旨參照）。從而，如起訴書關於「犯罪
    事實」之記載不足以表明起訴範圍時，即屬於法律上必備之
    程式有所欠缺，自應定期命檢察官補正。次按檢察官就被告
    犯罪事實，應負舉證責任，並指出證明之方法；法院於第一
    次審判期日前，認為檢察官指出之證明方法顯不足認定被告
    有成立犯罪之可能時，應以裁定定期通知檢察官補正，逾期
    未補正者，得以裁定駁回起訴，刑事訴訟法第一百六十一條
    第一項、第二項亦有明文規定。準此，檢察官就被告犯罪事
    實既負有舉證責任，並有指出證明方法之義務，則於起訴書
    之證據欄，自應就被告犯罪事實欄之各個待證構成要件事實
    ，分別具體指出證明之方法，以明其是否已盡舉證之責，蓋
    法院在第一次審判期日前，於行使起訴審查權時，係以檢察
    官於起訴書所載之證據及所指出之證明方法，審查是否有顯
    不足認定被告有成立犯罪之可能，而被告亦係依起訴書所載
    被訴事實及證據、所犯法條，衡量檢察官所舉出之證據及證
    明方法後，始能為充分之防禦準備。
二、本件檢察官起訴認被告甲○○販賣「狗狗猩猩大冒險」、「
    赤色疑惑」等（此處「等」之內容不明，起訴書中亦未列有
    相關扣案影片之名稱）盜版日本國影片光碟片，涉犯著作權
    法第九十一條之一第三項、第一項之明知係侵害著作財產權
    之光碟而散布之罪嫌等情明確，有被告甲○○之供述、另案
    被告盧世詮之供述以及扣案物品及其目錄表、照片在卷可佐
    ，而以此為證據方法將被告起訴，並請求將扣案物品依法宣
    告沒收。
三、按「外國人之著作合於下列情形之一者，得依本法享有著作
    權。但條約或協定另有約定，經立法院議決通過者，從其約
    定︰一  於中華民國管轄區域內首次發行，或於中華民國管
    轄區域外首次發行後三十日內在中華民國管轄區域內發行者
    。但以該外國人之本國，對中華民國人之著作，在相同之情
    形下，亦予保護且經查證屬實者為限。二  依條約、協定或
    其本國法令、慣例，中華民國人之著作得在該國享有著作權
    者。」，著作權法第四條定有明文。然查：
  (一)本件檢察官起訴認被告涉嫌販賣之違反著作權法之影片僅於
    起訴事實欄記載「販賣前揭盜版日劇光碟，為警查獲，並扣
    得『狗狗猩猩大冒險』、『赤色疑惑』等盜版日劇光碟」等
    語，則其起訴範圍顯然僅限於此二片名之影片有著作權遭受
    侵害之情形，惟檢閱全卷並查無任何有關此二日本國影片在
    台享有著作權之證明文件，僅在警卷中復有財團法人電影及
    錄影著作保護基金會之鑑識報告一份，然該鑑識報告所列之
    遭受著作權侵害之影片為「越獄第一季」，且享有著作權之
    人為「美商廿世紀福斯影片股份有限公司」，而該鑑識報告
    內復未見有何相關著作權證明文件。是故公訴人就此部分之
    起訴範圍所檢附之事證有所缺漏，應屬至明。
  (二)另本件起訴檢察官將「另案被告盧世詮之供述」列為證據清
    單，惟遍閱全卷均查無相關供述資料存在，此部分究係誤載
    或有所欠缺，尚有待公訴人補正說明之。
  (三)再者，本件警卷內扣案之證物清單中列有影音光碟片一千七
    百四十三張，就此部分是否全數涉及違反著作權法，有所疑
    義，業如前述，且涉及應全數沒收或僅沒收相關違反著作權
    法部分，應請公訴人一併補正以明瞭之。
四、本件公訴人就本件既有上揭未善盡舉證責任、未能指出證明
    方法之情形甚明，揆諸首開說明，爰依刑事訴訟法第一百六
    十一條第二項之規定，於第一次審判期日前請檢察官於本裁
    定送達後十四日內，補正犯罪事實及相關證明方法之記載與
    卷證資料。
依刑事訴訟法第一百六十一條第二項之規定，裁定如主文所示。
中    華    民    國    97    年     3    月    13    日
                  刑事第四庭  法  官  林學晴
上正本證明與原本無異。
如不服本裁定，應於送達後五日內，向本院提出抗告狀。
                              書記官  賴淵瀛
中    華    民    國    97    年     3    月    13    日


司法院資訊處製作；財團法人民間司法改革基金會備份。
